【裁判字號】    90,台上,5143
【裁判日期】    900816
【裁判案由】    偽造文書
【裁判全文】
最高法院刑事判決                                九十年度台上字第五一四三號
    上  訴  人  甲 ○ ○
                乙○○○
右上訴人等因偽造文書案件，不服台灣高等法院高雄分院中華民國八十八年七月十三
日第二審判決（八十八年度上訴字第七二二號，起訴案號：台灣高雄地方法院檢察署
八十七年度偵緝字第二一五、二七八號），提起上訴，本院判決如左：
    主  文
上訴駁回。
    理  由
按刑事訴訟法第三百七十七條規定：上訴於第三審法院，非以判決違背法令為理由，
不得為之。是提起第三審上訴，應以原判決違背法令為理由，係屬法定要件。且必須
依據卷內資料為具體之指摘，並足據以辨認原判決已具備違背法令之形式，始屬相當
。本件原判決認定上訴人甲○○、乙○○○係夫妻，經營竣宇企業行，先後於民國八
十四年七月十五日、同年十月二十五日、八十五年六月三十日、八十六年一月十日，
共同招攬新台幣（下同）一萬元之互助會四會，共同意圖為自己不法之所有，基於概
括犯意，自八十五年五月起至八十六年五月止，連續冒用李亞十、張加乙、李金龍、
蔡明珠、余招春、蔡振銘、張春華、張啟東、李火龍、吳森竹、邱美金、張春秀等人
名義，偽造標單參與投標得標，而後向會員收取會款，共詐得會款約四百萬元，嗣於
八十六年六月間，捲款潛逃等情，而共同牽連犯刑法第二百十六條行使同法第二百十
條之偽造私文書罪及同法第三百三十九條第一項之詐欺取財罪，已詳其所憑之證據
及認定之理由。而以上訴人甲○○否認其犯行，辯稱：互助會係由伊妻乙○○○所招
募，有關互助會之事伊均未參與，竣宇企業行之財物週轉，亦均由伊妻處理云云，如
何係諉卸之詞，及乙○○○供稱互助會均係由伊招募，與甲○○無關云云，係屬護
之詞，均不足採；另證人黃志國、林宋秀珍於原審所稱：參加互助會都是與乙○○○
接洽等語，不能為甲○○有利之證明，分別於理由內加以指駁及說明。從形式上觀察
，並無違背法令之情形存在。上訴人等共同上訴意旨略稱：被害人王梅花、龔月英於
八十七年三月五日偵訊證稱全是乙○○○招集；證人郭秀錦、劉彩錦於八十七年七月
二十四日一審時亦稱現場均由乙○○○主持等語，顯見甲○○並未招募互助會，更無
冒標或收取會款之情。原判決執龔月英、王梅花、劉彩錦、張玉芳於偵審中之指述，
作為上訴人二人共犯之論據，殊嫌速斷。況甲○○平日常在雲林麥寮六輕工地作業，
衡情無參與招會、收取會款或主持開標之理。另證人黃志國、林宋秀珍證稱：參加互
助會都是乙○○○接洽等語，就此項有利於甲○○之證據，原審不採，難令人折服。
再本案倒會金額計約二百七十六萬元左右，並非原判決所認四百萬元，宜併釐清。況
乙○○○遭死會成員倒會高達四百八十三萬元，倘非如此，不致鋌而走險，誤罹刑律
，原判決漏未審酌處以一年八月之重刑，殊非適當云云。惟按證據之取捨及事實之認
定乃事實審法院職權之行使，苟與經驗法則及論理法則無違，即不能任意指為違法。
被害人王梅花、龔月英於偵訊中雖稱「互助會是乙○○○招集」之語，但同時指稱「
甲○○也曾經收過錢，開會（標）時候甲○○也在場」等語（見偵查卷第二十一頁反
面）；而證人郭秀錦等雖稱現場競標都由乙○○○主持等語，但同時亦指稱甲○○參
與收取會錢（見一審卷第二十五頁反面），是原判決認定甲○○對於乙○○○冒用會
員名義偽造標單投標詐欺會款，用於甲○○做生意之行為，二人有犯意聯絡及行為分
擔，應成立共同正犯，尚與經驗法則及論理法則無違。另證人黃志國、林宋秀珍所稱
參加互助會都是與乙○○○接洽等語，並不能為甲○○有利之證明，原判決已說明甚
詳，亦無不合。至於原判決認定上訴人等冒標之會款，扣除其為會員應繳之死會款，
及向活會會員收取時應扣除標息外，約四百萬元始合乎事實，亦於理由內明其依據
，上訴人等謂計約二百七十六萬元左右，並非有據。再原判決於量刑時，已就上訴人
等之犯情及犯後態度等一切情狀，予以綜合考量，在法定刑度內科處其刑，自無違背
法令之情形可言。上訴意旨無非對於原審採證、認事、量刑之職權行使，及原判決已
明白論斷之事項，任意指摘及重為事實上之爭執，均不足據以辨認原判決已具備違背
法令之形式。依照首開說明，其等上訴係屬違背法律上之程式，應予駁回。
據上論結，應依刑事訴訟法第三百九十五條前段，判決如主文。
中      華      民      國     九十     年      八      月     十六     日
                              最高法院刑事第九庭
                                  審判長法官  莊  登  照
                                        法官  洪  明  輝
                                        法官  黃  一  鑫
                                        法官  魏  新  和
                                        法官  林  秀  夫
      右正本證明與原本無異
                                              書  記  官
中      華      民      國     九十     年      八      月    二十二    日


司法院資訊處製作；財團法人民間司法改革基金會備份。
